灣士林地方法院刑事判決　　　　　　　　94年度易字第88號
公　訴　人　臺灣士林地方法院檢察署檢察官
被　　　告　甲○○
　　　　　　　　　　現另案於臺灣臺北監獄執行中
　　　　　　丁○○
　　　　　　　　　　現另案於臺灣台北監獄執行中
　　　　　　丙○○
上列被告因贓物等案件，經檢察官聲請簡易判決處刑（93年度偵
字第8998號），本院士林簡易庭認不宜以簡易判決處刑，移送本
院刑事庭改依通常程序審判，本院判決如下：
    主  文
甲○○意圖為自己不法之所有，而侵占離本人所持有之物，處罰
金參仟元，如易服勞役以參佰元折算壹日。
丁○○故買贓物，累犯，處有期徒刑肆月，如易科罰金以參佰元
折算壹日。
丙○○無罪。
    事  實
一、甲○○曾因違反毒品危害防制條例案件，經臺灣臺北地方法
    院於民國（以下同）91年6 月29日以91年度簡字第390 號判
    處有期徒刑5 月確定，並於92年4 月25日執行完畢；丁○○
    曾違反毒品危害防制條例，經臺灣士林地方法院於88年9 月
    10日以88年士簡字第172 號判處有期待刑6 月確定，並於90
    年8 月21日執行完畢；詎均不知悔改，甲○○於92年10 月7
    日，駕駛計程車搭載乙○○至臺北縣永和市下車後，發現乙○○將其所持有之IBM 筆記型電腦一臺（乙○○係資誠會計
    師事務所職員，該筆記型電腦係該事務所向臺灣國際商業機
    器股份有限公司承租）遺留在該車內，竟意圖為自己不法之
    所有，未將該電腦歸還乙○○或送交警察機關而侵占入己；
    嗣因積欠友人丁○○新臺幣（下同）5 萬元之債務，竟於同
    年11月間某日，在臺北縣三重市○○街附近（起訴書誤為台
    北市士林區○○○路105 巷31號之1 丁○○家中），將該筆
    記型電腦賣予明知該電腦為甲○○拾獲贓物之丁○○，並約
    定俟丁○○將該筆記型電腦轉賣出後，以該賣出之價格抵償
    部分債務。嗣經乙○○發現筆記型電腦遺失後報警處理，始
    循線查得上情。
二、案經內政部警政署航空警察局移送臺灣士林地方法院檢察署
    檢察官偵查起訴。
    理  由
一、前揭事實業經被告甲○○、丁○○於本院審理時均坦承不諱
    ，互核相符，並經被害人即資誠會計師事務所資訊部主任蕭
    仁維於警訊中陳述明確，復有被害人乙○○書立聲明書、臺
    北市政府警察局受理非刑事案件報案二聯單、臺灣國際商業
    機器股份有限公司租賃合約附約、贓物認領保管單各一份及
    筆記型電腦照片四張附卷可稽。被告二人之自白均與事實相
    符，本件事證明確，被告犯行洵堪認定，應依法論科。
二、被告甲○○意圖為自己不法之所有，而侵占客人遺留在車上
    之筆記型電腦，核犯刑法第337 條之侵佔離本人所持有之物
    罪；被告丁○○故買贓物，核犯刑法第349 條第2 項之故買
    贓物罪，又被告丁○○雖曾於91年2 月間因收受他人遺失之
    身分證及健保卡，經本院士林簡易庭以93年度士簡字第1491
    號以收受贓物判處有期徒刑3 月在案，然本件據被告丁○○
    於本院審理時供稱係臨時起意才向被告甲○○收受（實為故
    買）該筆記型電腦，本案顯係另行起意，並此敘明。被告丁○○曾違反毒品危害防制條例，經本院於88年9 月10日以88
    年士簡字第172 號判決處有期待刑6 月確定，並於90年8 月
    21日執行完畢，有台灣高等法院被告全國前案紀錄表一紙在
    卷足憑，其於有期徒刑執行完畢後5 年內再犯有期徒刑以上
    之本罪，為累犯，應依法加重其刑。爰審酌被告二人犯罪之
    動機、目的、手段，犯罪時所受之刺激及其品性、生活狀況
    、智識程度、犯罪所生之損害，及犯罪後坦承犯行之態度等
    一切情狀，分別量處如主文所示之罰金及徒刑，並均諭知易
    服勞役及易科罰金之折算標準。
三、公訴意旨另以：丁○○自甲○○處故買上揭筆記型電腦之贓
    物後，得知友人即被告丙○○欲購買筆記型電腦，遂相約於
    91年12月15日下午10時30分許，在臺北市○○區○○路與文
    林北路交岔路口交易，被告丙○○明知該電腦係贓物，仍以
    遠低於市價之12,000元（嗣被告丙○○及丁○○均改稱是
    11,000元）予以故買，因認被告丙○○係犯刑法第349 條第
    2 項之故買贓物罪云云。
 1、按犯罪事實應依證據認定之，無證據不得認定犯罪事實。又
    不能證明被告犯罪者，應諭知無罪之判決，刑事訴訟法第
    154 條第2 項、第301 條第1 項分別定有明文。又事實之認
    定，應憑證據，如未能發現相當證據，或證據不足以證明，
    自不能以推測或擬制之方法，為裁判基礎；且被告否認犯罪
    事實所持之辯解，縱屬不能成立，仍非有積極證據足以證明
    其犯罪行為，不能遽為有罪之認定。
 2、公訴意旨認被告丙○○涉犯刑法第349 條第2 項之故買贓物
    罪，無非以被告丙○○係向非從事電腦販售之丁○○購買該
    電腦，而承買之際丁○○非但未提供該電腦之購買或來源證
    明，且以遠低於市價之價格出售，況該電腦序號條碼已遭撕
    毀等情，足認被告丙○○明知該電腦為贓物云云，為其論據
    。
 3、被告丙○○矢口否認故買贓物之犯行，辯稱：其以11,000元
    向丁○○購買時不知該筆記型電腦為贓物，因丁○○當時已
    言明該電腦來源沒問題，嗣其將該電腦在網路上刊登販售，
    原約定以19,000元轉賣給案外人沈立，然交貨時沈立發覺無
    電腦序號條碼，當場經其以電話向丁○○詢問時，始知電腦
    序號條碼係被丁○○遭撕，因該筆記型電腦無電腦序號條碼
    ，故沈立僅願以15,000元購買，並要其書立讓渡書等語。
 4、經查目前對於二手筆記型電腦、手機等日常用品，在網路上
    、朋友間互相轉讓之情形屢見不鮮，並非一定需至從事電腦
    或手機販售之商店始能買到；次查筆記型電腦於購買之初雖
    均有來源證明，然於二手貨交易時，或因距買入之時已久，
    或因該些證件已滅失，而無從提示者亦恆常有之，況電腦序
    號即使被撕毀，仍可從電腦內部資料顯示，諸如本件既無原
    始證件又無電腦序號之筆記型電腦，卻能由被告丙○○以
    15,000元轉售給案外人沈立，又由沈立以21,000元轉賣給案
    外人陳辜韋，再由陳辜韋以25,000元轉賣給案外人黃聖凱等
    情，即為一例；再查二手商品常無一定之價格，端視賣方是
    否急需用錢、該二手商品新舊程度及有否瑕疵，與買方是否
    極喜歡該物而定，若賣方急需用錢，二手商品常有遠低於二
    手商品之市價出售之可能，是被告丙○○以11,000元向丁○○買入，再以15,000元轉賣給沈立，以及前述轉手者之沈立
    、陳辜韋，每人一轉手均有4,000 元至6,000 元之利潤，因
    此甚難以買入二手貨之價格是否過低，來認定購買二手貨之
    人對於該二手貨有否贓物之認識；再查卷附被告丙○○轉賣
    該筆記型電腦給沈立時所書立之讓渡書，內有被告丙○○本
    人之簽名、正確之身分證字號及住址，若被告丙○○明知該
    筆記型電腦係贓物，其於讓渡時自可書寫假姓名、假住址及
    假身份證字號，以免被查贓時查獲，豈可能留下真實身份，
    讓員警順利追贓，綜上觀之，尚無積極證據足資證明被告丙○○自丁○○處買受該筆記型電腦時確有贓物之認識，故本
    件不能證明被告丙○○犯罪，自應為無罪之諭知。
據上論斷，應依刑事訴訟法第452 條、第299 條第1 項前段、第
301 條第1 項，刑法第第337 條、第349 條第2 項、第47條、第
41條第1 項前段、第42條第2 項，罰金罰鍰提高標準條例第1 條
前段、第2 條，判決如主文。
本案經檢察官曾勁元到庭執行職務
中　　華　　民　　國　　94　　年　　12　　月　　1　　日
                  刑事第二庭審判長法  官  林清吉
                                  法  官  馬傲霜
                                  法  官  張國棟
以上正本證明與原本無異。
如不服本判決，應於判決送達後10日內，向本院提出上訴狀。
                                  書記官  何子傑
中　　華　　民　　國　　94　　年　　12　　月　　2 　　日
附錄本案論罪科刑法條全文：
刑法第337 條
意圖為自己或第三人不法之所有，而侵占遺失物、漂流物或其他
離本人所持有之物者，處五百元以下罰金。
刑法第三百四十九條
收受贓物者，處三年以下有期徒刑、拘役或五百元以下罰金。
搬運、寄藏、故買贓物或為牙保者，處五年以下有期徒刑、拘役
或科或併科一千元以下罰金。
因贓物變得之財物，以贓物論。
